臺灣高等法院刑事判決　　　　　　　　 94年度上易字第948號
上　訴　人　臺灣臺北地方法院檢察署檢察官
被　　　告　乙○○
上列上訴人因被告詐欺等案件，不服臺灣臺北地方法院94年度易
字第417 號，中華民國94年5月6日第一審判決（起訴案號：臺灣
臺北地方法院檢察署93年度偵字第1581 3號），提起上訴，本院
判決如下：
    主  文
原判決撤銷。
乙○○連續意圖為自己不法之利益，以無線方式，盜用他人電信
設備通信，處有期徒刑伍月，如易科罰金以參佰元折算壹日。
    事  實
一、乙○○前於民國九十年間，因贓物案件，經臺灣板橋地方法
    院判處拘役二十日，甫於同年十月二十四日執行完畢；復因
    贓物案件，經同法院判處有期徒刑三月確定；再於九十二年
    間因竊盜、搶奪等案件，經臺灣桃園地方法院各判處有期徒
    刑二年、九月，嗣均告確定；又因違反毒品危害防制條例案
    件，經臺灣板橋地方法院判處有期徒刑五月確定，與前述竊
    盜、搶奪等案，更定應執行有期徒刑三年，自九十三年一月
    九日入監執行，現於臺灣新竹監獄執行中（尚不構成累犯）
    。猶不知悔改，明知真實姓名年籍不詳綽號「水雞」之成年
    男子，於九十二年五月下旬在台北縣三峽鎮恩主公醫院附近
    提供之遠傳電信股份有限公司（址設台北市大安區○○○路
    ○段二０七號七樓，下稱遠傳公司）所發行0000000
    000號行動電話晶片（即下稱SIM卡）一張，係屬來路不
    明之贓物（由不詳姓名、年籍之人，冒用甲○○名義，於九
    十二年五月二十二日偽造行動電話業務租用申請書，利用不
    知情之天生盈家通訊有限公司員工陳賢廷，持向遠傳公司行
    使所詐得之贓物），竟仍予收受，旋基於意圖為自己不法利
    益之概括犯意，明知其非上揭門號SIM卡登記名義人，遠傳
    公司無從依申請書所載帳單寄送資料向真正使用人收取電話
    費用，竟於不詳時間在臺北縣三峽鎮恩主公醫院附近道路，
    將上揭門號SIM卡交付不知情之陳仁俊使用，佯稱以代為繳
    納電話費方式，抵付積欠陳仁俊新臺幣（下同）三萬元之債
    務，陳仁俊不疑有他，乃自九十二年五月二十四日起至同年
    九月十八日止，以上開行動電話門號與他人聯絡，連續以無
    線方式，盜用上開行動電話門號卡與他人通信，致使遠傳公
    司誤以為陳仁俊係有權使用，並有意支付電話費用之人，而
    提供接通電話之服務，累計電話費用達一萬四千八百四十
    六元，用以抵付乙○○積欠之債務，使乙○○獲得免除相當
    於上開金額債務之不法利益。嗣甲○○於九十二年九月二十
    二日向遠傳公司出具聲明書，表示並未申辦門號，經循線追
    查後，始得知上情。
二、案經遠傳公司、甲○○訴由交通部電信總局函請臺灣臺北地
    方法院檢察署提起公訴。
    理  由
一、訊據被告乙○○對於上揭事實，均坦承不諱，核與被害人甲
    ○○指訴之情節相符，復經證人陳仁俊、陳賢廷證述明確，
    此外，復有甲○○出具未申請遠傳公司門號之聲明書、00
    00000000號通話明細表、遠傳公司行動電話服務申
    請書、電信費帳單等在卷可憑，堪認被告之自白與事實相符
    ，自得採為論罪之依據，綜上，本件事證明確，被告之犯行
    應予依法論科。
二、核被告所為，係犯刑法第三百四十九條第一項之收受贓物罪
    及電信法第五十六條第一項之盜用他人電信設備罪。被告將
    系爭行動連話交付不知情之陳仁俊使用，用以抵償積欠陳仁
    俊之債務，應構成違反電信法第五十六條第一項盜用他人電
    信設備罪之間接正犯。被告利用陳仁俊多次盜用他人電信設
    備，時間緊接，犯罪構成要件相同，顯係基於概括犯意反覆
    為之，應依連續犯論以一罪，並依法加重其刑。被告所犯上
    開二罪間，有方法、目的之牽連關係，應從一重之違反電信
    法行為處斷。檢察官起訴認被告係犯刑法第三百三十九條第
    二項之詐欺得利罪，尚有誤會，爰於社會基礎事實同一之範
    圍內，變更起訴法條。
三、原審認被告罪證明確，而予依法論科，固非無見，惟盜打他
    人行動電話為通信行為，應成立電信法第五十六條第一項之
    盜用他人電信設備通信罪，且該罪以意圖為自己或第三人不
    法之利益，使用無線、有線或其他電磁方式，盜接或盜用他
    人電信設備通信者為要件，其詐得免繳電信通信費用之不法
    利益規定，乃刑法詐欺得利罪之特別法，依特別法優於普通
    法之原則，不用再論以詐欺得利之罪 (最高法院八十八年一
    月十九日八十八年度第一次刑庭會議決議參照)，原審判決
    論被告以詐欺得利之罪，尚難謂適法，檢察官上訴指摘原判
    決不當，為有理由，自應由本院將原判決予以撤銷改判。爰
    審酌被告素行、犯罪動機、目的、手段、所生危害及犯罪後
    坦承犯行，態度尚稱良好等一切情狀，量處如主文所示之刑
    ，併諭知易科罰金之折算標準，以資懲儆。原審公訴人雖具
    體求處被告有期徒刑六月，惟本院認為前開刑之宣告，適足
    符合罪刑相當原則，併此敘明。
據上論斷，應依刑事訴訟法第三百六十九條第一項前段、第三百
六十四條、第三百條、第二百九十九條第一項前段，電信法第五
十六條第一項、刑法第十一條前段、第三百四十九條第一項、第
五十六條、第五十五條、第四十一條第一項前段，罰金罰鍰提高
標準條例第二條，判決如主文。
本案經檢察官周志榮到庭執行職務。
中　　華　　民　　國　　94　　年　　8　　月　　22　　日
　　　　　　　　　刑事第七庭審判長法　官  蔡秀雄
　　　　　　　　　　　　　　　　  法　官  林明俊
　　　　　　　　　　　　　　　　  法　官  蘇素娥
以上正本證明與原本無異。
如不服本判決，應於收受送達後十日內向本院提出上訴書狀，其
未敘述上訴之理由者並得於提起上訴後十日內向本院補提理由書
（均須按他造當事人之人數附繕本）。
                                  書記官  何閣梅
中　　華　　民　　國　　94　　年　　8 　　月　　22　　日
附錄：本案論罪科刑法條全文
中華民國刑法第349條第1項
收受贓物者，處三年以下有期徒刑、拘役或五百元以下罰金。
電信法第56條第1項
意圖為自己或第3 人不法之利益，以有線、無線或其他電磁方式
，盜接或盜用他人電信設備通信者，處五年以下有期徒刑，得併
科新台幣0000000元以下罰金。
